臺灣彰化地方法院刑事判決
111年度訴字第120號
公  訴  人  臺灣彰化地方檢察署檢察官
被      告  吳宗翰




上列被告因違反毒品危害防制條例等案件，經檢察官提起公訴（
110年度偵字第5119號），本院判決如下：
    主  文
吳宗翰無罪。
    理  由
一、公訴意旨略以：被告吳宗翰(LINE暱稱為「藍斯洛特」)與陳
    怡君(因施用第二級毒品甲基安非他命，由臺灣彰化地方檢
    察署檢察官以110年度毒偵字第41號案為緩起訴處分)於民國
    109年12月初透過LINE聯絡而成為男女朋友，嗣被告於同年
    月26日上午，由其不詳姓名年籍之友人駕駛車牌號碼0000-0
    0號自小客車搭載其，共同前往陳怡君住處附近的廟宇搭載
    陳怡君，嗣被告等人先至彰化縣北斗鎮購買早餐後，再一同
    前往被告位於於彰化縣溪州鄉住處。詎被告明知甲基安非他
    命為毒品危害防制條例管制之第二級毒品，且係管制藥品管
    理條例第3條所指之管制藥品，屬藥事法第22條第1項第1款
    所列之禁藥，依法不得持有、轉讓，竟基於轉讓第二級毒品
    及禁藥甲基安非他命之犯意，於同日下午某時，在其位於彰
    化縣溪州鄉住處，無償轉讓不詳數量之第二級毒品甲基安非
    他命（無證據證明已達淨重10公克以上）予陳怡君施用。嗣
    被告及陳怡君於同日下午5時許施用第二級毒品甲基安非他
    命結束後，被告乃請其友人搭載陳怡君前往其位於彰化縣田
    中鎮住處，抵達後，旋被告承續上揭轉讓第二級毒品犯意，
    在其上開住處內，將第二級毒品甲基安非他命1小包(淨重0.
    0920公克)連同玻璃球吸食器1支與吸食器1組轉讓、交付予
    陳怡君。嗣陳怡君於同日下午7時許返回住處後，其父見其
    走路搖搖晃晃且精神恍惚，懷疑可能有吸毒，乃報警到場處
    理，並由其所穿衣褲中扣得第二級毒品甲基安非他命1小包(
    淨重0.0920公克)、吸食器1組、玻璃球吸食器1支及毒品咖
    啡包3包(係陳怡君於109年10月初，在網路上向姓名年籍均
    不詳之人購得)，而查悉上情。因認被告吳宗翰涉犯毒品危
    害防制條例第8條第2項之轉讓第二級毒品及藥事法第83條第
    1項之轉讓禁藥罪等語。
二、按不能證明被告犯罪者，應諭知無罪之判決，刑事訴訟法第
    301條第1項定有明文。又事實之認定，應憑證據，如未能發
    現相當證據，或證據不足以證明，自不能以推測或擬制之方
    法，以為裁判基礎（最高法院40年台上字第86號判決意旨參
    照）。而認定犯罪事實所憑之證據，雖不以直接證據為限，
    間接證據亦包括在內，然而無論直接證據或間接證據，其為
    訴訟上之證明，須於通常一般之人均不致有所懷疑，而得確
    信其為真實之程度者，始得據為有罪之認定，倘其證明尚未
    達到此一程度，而有合理之懷疑存在，而無從使事實審法院
    得有罪之確信時，即應由法院為諭知被告無罪之判決（最高
    法院76年度台上字第4986號判決意旨參照）。
三、公訴意旨認被告吳宗翰涉犯上開等罪嫌，係以證人陳怡君於
    警詢及偵查中之證述、彰化縣警察局芳苑分局搜索、扣押筆
    錄、扣押物品目錄表、查獲照片、被告與證人陳怡君LINE對
    話翻拍照片、路口監視器翻拍照片、彰化縣警察局車行記錄
    匯出文字資料、濫用藥物尿液檢驗報告、委託檢驗尿液代號
    與真實名對照證單、臺灣彰化地方檢察署檢察官110年度毒
    偵字第41號緩起訴處分書及衛生福利部草屯療養院草療鑑字
    第1100300268號鑑驗書等附卷與第二級毒品甲基安非他命1
    小包(淨重0.0920公克)、吸食器1組及玻璃球吸食器1支等物
    為其論據。
四、訊據被告吳宗翰堅詞否認有何轉讓禁藥甲基安非他命予陳怡
    君之犯行，其辯稱：是陳怡君主動打電話給我，要我載她出
    去的，在早上買早餐時我原本就想要把陳怡君載回去，是陳
    怡君和她父母吵架，不想回家，當天我和友人去載陳怡君之
    後先去北斗買早餐，然後去載我朋友，就直接回到溪州，但
    是我沒有在溪州住處與朋友吸食甲基安非他命，更沒有提供
    甲基安非他命給陳怡君施用，一直到中午，我有騎機車載陳
    怡君去逛溪湖五金大百貨、汽車旅館，後來就直接回到溪州
    住處，沒有去田中，我沒有將吸食器及甲基安非他命交給陳
    怡君，大約晚上快7點的時候就載陳怡君回家等語。
五、經查：
　㈠按毒品交易之雙方，乃具有對向性之關係，為避免毒品購買
    者圖邀減刑寬典而虛供毒品來源，須調查其他補強證據，以
    確保其陳述與事實相符，始能採為被告犯罪之證據（最高法
    院108年度台上字第4370號判決意旨參照）。
　㈡證人陳怡君於109年12月27日警詢中證稱：我最後一次施用甲
    基安非他命，是在26日下午與我男友綽號胖哥之男子（即被
    告，下同），在他溪州住處（詳細地址不知道）附近一間沒
    有人住的空房內施用（施用幾次我忘記了）；扣案之甲基安
    非他命一包和玻璃吸食器是26日晚上19時左右在田中鎮（我
    不知道詳細地址）的一個房間親手交給我的等語（見偵卷第
    25至26頁）。其於110年4月2日警詢時則證稱：被告是請他
    朋友早上大約4、5點開車（車號0000-00）到我家附近廟宇
    載我到他北斗鎮朋友住處，接著被告開上開自小客車載我去
    北斗買早餐，之後被告請他朋友載我和被告至被告溪州住處
    ，那天大約下午4、5點，我們在被告溪州住處施用甲基安非
    他命，當場只有我、被告、被告朋友共三人，被告免費提供
    我甲基安非他命施用，他自己也有施用，大約17時許結束後
    ，被告請他朋友載我去田中鎮（詳細地址我不知道），並在
    那將一包二級毒品甲基安非他命、一支玻璃球吸食器和一組
    吸食器親手交給我等語（見偵卷第34至35頁）。是觀諸證人
    陳怡君二次於警詢時之證詞，其均證述被告於109年12月26
    日第一次轉讓甲基安非他命之時間為當日下午或下午4、5時
    ，地點在被告位於溪州鄉之住處；當日第二次轉讓甲基安非
    他命及吸食器的時間為當日晚間快7點，地點是在被告位於
    田中之住處等語。
　㈢然而，證人陳怡君於本院審理時卻先是結證稱：當天我偷跑
    出去，被告和他朋友開車來載我，後來先到北斗，之後就到
    被告位於溪州住處，到溪州大概上午5、6點，在溪州快天亮
    前被告有給我施用甲基安非他命，是在一間小屋子內，我、
    被告、被告朋友三人一起吸食，這是我的初犯，當天下午兩
    、三點時也有施用，也是和被告及他朋友，還有一些不同的
    人，但是那些人一下就走了，我和被告朋友都有施用，施用
    完之後被告騎機車載我出門去修機車和汽車旅館，到快傍晚
    才回到溪州，之後快七點被告就載我回家，我要回去時，被
    告在溪州那邊給我甲基安非他命及吸食器，後又改稱：被告
    交給我安非他命及吸食器的地方好像也是田中那邊、又像溪
    州，我不知道地址，就在一個木屋破房裡面交給我的，木屋
    就是在有稻田的地方，旁邊很多農田，當場除了我、被告、
    被告那位朋友外，還有其他人在場等語（見本院卷第153至1
    54頁、第156至158頁、第160頁、第162至164頁）；後於同
    次審理時又結證稱：我們早上先到北斗買早餐，在被告朋友
    住處那邊有上去聊天，在那裡也有吸食，我看到被告和他朋
    友用吸管和玻璃球吸食，我那時候沒有吸食，之後...我們
    開車離開北斗前往溪州被告住處，到了溪州我們有先吸食毒
    品，我只記得一樣在那間小木屋內，被告拿出毒品在玻璃球
    裡面燒，他就在那邊吸食，我就湊過去一起吸食，時間大約
    是上午8點多，後來被告騎機車載我出去換機油和小旅館，
    然後大約下午兩、三點被告又騎機車載我回到溪州那裡，後
    來有載我去北斗的五金百貨買東西，快回家的時候，被告在
    溪州被告住處的某一個小木屋內，就是跟我第一次和被告一
    起吸食甲基安非他命的地點一樣的小木屋內，被告交給我扣
    案的甲基安非他命及吸食器等語（見本院卷第166至176頁）
    。綜合上開證人陳怡君於本院審理時之證述內容，有下列重
    要之點於上開審理庭時同次證述即有前後不一及矛盾之處：
    ①其對於在109年12月26當天吸食甲基安非他命之時間、地點
    ，證人先是證稱：當天上午大約5、6時許即前往被告溪州住
    處，在那邊就有與被告、被告友人一同吸食甲基安非他命等
    語，但是下午也有施用，下午是和被告、被告朋友和其他一
    些不同的人一起施用等語，嗣又翻異前詞證稱：當天上午是
    在被告友人位於北斗的住處，是被告和其友人吸食甲基安非
    他命，我沒有吸食等語，是到早上8點多，我們到溪州後，
    我與被告等人在被告溪州住處之小木屋內，被告拿出毒品在
    玻璃球內燒烤，我也湊過去一起吸食等語；②對於被告交付
    證人扣案之甲基安非他命及吸食器的地點，證人初始證稱是
    在被告溪州住處的某一小木屋內，後經檢察官以證人於警詢
    中之證述再度詢問證人轉讓地點，證人又表示不確定是在溪
    州或田中，只知道是在一片稻田中之木屋，後又表示是在被
    告溪州住處的小木屋內，因為被告轉讓甲基安非他命及吸食
    器的地點，和被告與證人當日吸食甲基安非他命之地點，均
    為同一處之小木屋，所以應該是在溪州等語。足見證人陳怡
    君於同次審理時之證述即有前揭重大前後不一致之瑕疵可指
    ，更遑論上開審理時所證述之內容，與其先前在警詢中證稱
    ：被告於109年12月26日第一次轉讓甲基安非他命之時間為
    當日下午或下午4、5時，地點在被告位於溪州鄉之住處；當
    日第二次轉讓甲基安非他命及吸食器的時間為當日晚間快7
    點，地點是在被告位於田中之住處等語，而有天差地別之齟
    齬之處，況既證人陳怡君於本院審理時證稱：被告轉讓我扣
    案之甲基安非他命及吸食器之地點與被告當天第一次與我共
    同吸食甲基安非他命之小木屋為同一處等語（見本院卷第17
    5至176頁），衡情，應無因不知道地址而混淆地點不同之可
    能，則何以證人陳怡君於二次警詢中均證稱上開轉讓扣案甲
    基安非他命及吸食器之地點為完全不同處所之被告田中住處
    ？故綜觀證人上開證詞矛盾齟齬之重大程度，實已達難以採
    信之程度，自難採為不利於被告之認定基礎。從而，本院尚
    無從單憑證人陳怡君片面且有瑕疵之指證認定被告吳宗翰確
    有轉讓甲基安非他命予陳怡君。
　㈣至於公訴人所舉之其他證據如：彰化縣警察局芳苑分局搜索
    、扣押筆錄、扣押物品目錄表、查獲照片、被告與證人陳怡
    君LINE對話翻拍照片、路口監視器翻拍照片、彰化縣警察局
    車行記錄匯出文字資料、濫用藥物尿液檢驗報告、委託檢驗
    尿液代號與真實名對照證單、臺灣彰化地方檢察署檢察官11
    0年度毒偵字第41號緩起訴處分書及衛生福利部草屯療養院
    草療鑑字第1100300268號鑑驗書等附卷與第二級毒品甲基安
    非他命1小包(淨重0.0920公克)、吸食器1組及玻璃球吸食器
    1支等物，僅得證明被告確實於109年12月26日上午有與友人
    共同駕車或其單獨騎乘機車搭載證人陳怡君外出（路口監視
    器或車行紀錄僅獲得當日上午之資料），且陳怡君於109年1
    2月26日晚間20時40分經警扣得扣案之甲基安非他命1包、安
    非他命吸食器及玻璃吸食器各1組，並於翌日上午經警採集
    其尿液送驗，呈現甲基安非他命陽性反應等節，尚無從據此
    證明被告確實有公訴人所指之轉讓甲基安非他命犯行。
六、綜上所述，就被告吳宗翰被訴：①於109年12月26日下午，在
    被告位於溪州鄉住處，轉讓禁藥甲基安非他命予陳怡君；②
    並接續於同日晚間7時許前之某時，在被告位於田中鎮之住
    處，轉讓禁藥甲基安非他命及交付玻璃球吸食器、吸食器各
    1組予陳怡君之犯行，除證人陳怡君所為前後不一、相互矛
    盾齟齬之對被告不利證述外，其餘證據亦難足以補強佐證被
    告有為上開犯行，是依檢察官所舉證據，無從認定被告吳宗
    翰有構成轉讓禁藥罪，揆諸前述法律規定及判例意旨，此部
    分既不足為被告為有罪之積極證明，基於無罪推定之原則，
    自應為被告無罪之諭知。　　　　　
據上論斷，應依刑事訴訟法第301條，判決如主文。
本案經檢察官楊聰輝提起公訴，檢察官楊閔傑到庭執行職務。
中　　華　　民　　國　　111 　年　　7 　　月　　20　　日
                  刑事第一庭    審判長法官  黃齡玉
                                法      官  簡璽容
                                法      官  黃麗玲
以上正本證明與原本無異。
如不服本判決應於收受判決後20日內向本院提出上訴書狀，並應
敘述具體理由。其未敘述上訴理由者，應於上訴期間屆滿後20日
內向本院補提理由書( 均須按他造當事人之人數附繕本) 「切勿
逕送上級法院」。
中　　華　　民　　國　　111 　年　　7 　　月　　20　　日
                                書  記  官  蔡雲璽